【裁判字號】    97,簡上,252
【裁判日期】    970430
【裁判案由】    妨害公務等
【裁判全文】
臺灣高雄地方法院刑事判決             97年度簡上字第252號
上  訴  人
即  被  告  李文全
     (原名：甲○○)
上列上訴人即被告因妨害公務等案件，不服本院高雄簡易庭中華
民國97年2 月20日97年度簡字第629 號第一審判決（聲請簡易判
決處刑案號：臺灣高雄地方法院檢察署96年度偵字第31062 號）
，提起上訴，本院管轄之第二審合議庭判決如下：
    主  文
原判決撤銷。
李文全於公務員依法執行職務時，當場侮辱，處拘役伍拾玖日，
如易科罰金，以新臺幣壹仟元折算壹日。
    事  實
一、李文全 (原名：甲○○)於 民國 (下同)96 年10月30日19時
    30 分 ，在高雄縣旗山鎮○○街○○道路附近之田園工寮內
    飲酒後，與乙○○共乘車牌號碼XR-4813 號自小客車返家，
    嗣於同日22時40分許行經高雄縣旗山鎮○○街○○道路之際
    ，乙○○下車欲騎乘未懸掛車牌之機車時，為巡邏員警陳進
    發攔檢，李文全即下車前往關切，經陳進發發覺其滿臉酒氣
    ，且自駕駛座下車，認李文全涉有公共危險罪嫌而將李文全
    及乙○○均帶回高雄縣警察局旗山分局廣福派出所。殆李文
    全及乙○○均到達廣福派出所後，陳進發欲對李文全施以呼
    氣中酒精濃度測試，並先拿裝滿水之紙杯供李文全漱口，詎
    李文全明知陳進發當時係依法執行職務之公務員，竟基於妨
    害公務之犯意，當場大吼大叫並對陳進發辱罵：「幹你娘、
    哭爸」等語，經陳進發制止後始停止，並於陳進發轉身背對
    李文全之時，將上開杯水丟向乙○○之方向 (聲請簡易判決
    處刑書誤載為摔杯子)。 嗣後，李文全仍接受酒測，經測得
    其呼氣中酒精濃度高達0.98MG/L（涉公共危險部分另經檢察
    官為不起訴處分確定）。
二、案經高雄縣警察局旗山分局報告臺灣高雄地方法院檢察署檢
    察官聲請簡易判決處刑。
    理  由
一、按「被告以外之人於審判外之言詞或書面陳述，除法律有規
    定者外，不得作為證據。」刑事訴訟法第159 條第1 項固定
    有明文。惟按「被告以外之人於審判外之陳述，雖不符前四
    條之規定，而經當事人於審判程序同意作為證據，法院審酌
    該言詞陳述或書面陳述作成時之情況，認為適當者，亦得為
    證據。當事人、代理人或辯護人於法院調查證據時，知有第
    159 條第1 項不得為證據之情形，而未於言詞辯論終結前聲
    明異議者，視為有前項之同意。」刑事訴訟法第159 條之5
    亦規定甚明。本件證人陳進發提出之職務報告1 紙，雖屬被
    告以外之人於審判外之言詞或書面陳述，惟檢察官、被告於
    本院調查證據時，均知有上情而未於言詞辯論終結前聲明異
    議，本院審酌上開職務報告作成時，較無人情施壓或干擾，
    亦無利誘取得之情形，認為以之作為本案之證據亦屬適當，
    上開職務報告，依刑事訴訟法第159 條之5 之規定，自得為
    證據。
二、訊據被告即上訴人 (下稱被告)李 文全固坦承有於上時、地
    辱罵：「幹你娘、哭爸」等語，惟辯稱：「我當時心想自己
    並沒有犯罪，警員將我銬在那邊，我心理不平衡，我是和乙
    ○○在爭執，在罵乙○○，並不是在罵警員」云云。經查，
    證人陳進發於本院97年4 月25日審理時證稱：「 (問：96年
    10 月30 日被告他們被帶回警局作筆錄的情形？)我 們將被
    告還有乙○○帶到派出所，我拿酒測器要向他們兩個施行酒
    測，乙○○拒絕酒測，被告在我們要進行酒測時，他有口出
    三字經，丟茶杯，還有大聲吼叫，被告是一邊撥水，一邊罵
    三字經。」、「 (問：被告罵三字經時是對誰罵？)因 為當
    時我是在他前面，他是罵誰要問被告才知道。」等語 (見本
    院當日審判筆錄)。 本院審酌證人陳進發係執法人員，其與
    被告素無怨仇，且證人陳進發亦證稱「被告究竟是罵誰，要
    問被告才知道」等語，足見證人陳進發上開證述內容，並無
    誣陷被告之可能，應與事實相符。復審酌被告遭警銬在派出
    所，其亦自承因未犯罪而遭警銬住，心理極不平衡，是以，
    其於警員提供杯水欲對其酒測之時，將水潑開並罵三字經，
    其辱罵之對象顯然係針對警員陳進發，堪予認定。況且，被
    告於警詢、偵查中均辯稱其罵「幹你娘、哭爸」等語是口頭
    禪 ( 見 警詢、偵訊筆錄)， 直至本院審理時始改稱其上開
    言語並不是在罵警員云云，足見其上開辯解要屬臨訟卸責之
    詞，委無足採。復查，證人乙○○雖於本院同日審理時證稱
    ：「 ( 問 ：你那時有無跟被告吵架？)因 為我一直勸他趕
    快酒測，但因為他口頭禪就是三字經，所以他有出口罵三字
    經，沒有錯。」、「問：被告是和警察在吵架？)沒 有，他
    就罵我是龜兒子，一直罵我。」等語 (見本院當日審判筆錄
    )。 惟證人乙○○與被告一同飲酒後遭警帶往派出所調查，
    其2 人間係朋友關係，其所為上開證述內容，自難免有迴護
    被告之虞。本院復審酌證人乙○○於本院同日審理中證稱「
    其一直勸被告趕快酒測吹一吹趕快回家」等情，然證人陳進
    發則證稱「證人乙○○本身即拒絕酒測，亦無叫被告趕快酒
    測」乙語，證人乙○○連自己都拒絕酒測，豈會勸被告接受
    警方酒測，足見證人乙○○之上開證述內容，顯係迴護被告
    之詞，不足為有利於被告之認定。再者，證人陳進發於本院
    同日審理時固證稱被告確有辱罵證人乙○○「龜兒子」乙節
    ，惟被告縱有辱罵證人乙○○「龜兒子」，仍不能因此即認
    被告並無辱罵警員陳進發「幹你娘、哭爸」等語，是亦難據
    此而為有利於被告之認定。綜上所述，被告所辯不足採信。
    此外，復有警員陳進發之職務報告1 紙、錄音帶1 捲及勘驗
    筆錄1 份 (檢察官96年11月19日偵查中當庭勘驗，見偵查卷
    第35頁)在 卷可稽，被告犯行明確堪予認定。
三、核被告所為，係犯刑法第140 條第1 項之侮辱公務員罪。原
    審以被告罪證明確，予以論罪科刑，固非無見。惟查，原審
    認被告於派出所內當場大吼大叫並將上開杯水丟向乙○○之
    方向之行為，涉犯刑法第135 條第1 項妨害公務罪，並與上
    開侮辱公務員罪具有想像競合之裁判上一罪關係，應從一重
    之刑法第135 條第1 項處斷，尚有未洽 (見後述四)。 被告
    以其並非辱罵警員陳進發，並無侮辱公務員犯行為由，提起
    上訴，並無理由，本件原應駁回其上訴，惟原判決既有前開
    瑕疵，自應由本院予以撤銷改判。爰審酌被告自認其並無酒
    醉駕車，即於警員依法執行職務時公然辱罵警員陳進發，有
    損公權力之威信，其造成之損害自非輕微，且被告於犯罪後
    猶飾詞狡卸，其犯罪後之態度亦非良好；惟念其犯罪情節並
    非重大，及其犯罪之動機、目的、手段等一切情狀，量處如
    主文所示之刑，並諭知罰金之折算標準。
四、公訴檢察官認被告於上述時間，在派出所內當場大吼大叫並
    將上開杯水丟向乙○○之方向之行為，涉刑法第135 條第1
    項妨害公務罪等語 (原判決亦同此認定)。 惟按，刑法第
    135 條所稱之「強暴」，係指對人為一切有形力之不法行使
    而言，此種強暴行為，係以人為對象，惟不限於直接對人之
    身體實施，即對物行使有形力，致間接對人之身體發生作用
    者 ( 間 接暴力)， 亦屬之。惟查，被告既係將上開杯水丟
    向乙○○之方向，並非將杯水丟向警員陳進發 (見證人陳進
    發於本院審理時之證述)， 客觀上即難認其係於警員陳進發
    執行職務時，對之施強暴行為；另聲請簡易判決處刑書僅記
    載被告於派出所內「大吼大叫」，並未詳述被告「大吼大叫
    」之內容為何，客觀上亦難認定被告之「大吼大叫」行為，
    是否係於警員陳進發執行職務時，對之施強暴行為。是被告
    上開行為，尚與刑法第135 條妨害公務罪之構成要件有間，
    難認該罪相繩。是公訴檢察官認被告另涉刑法第135 條妨害
    公務罪，尚未誤會，惟因公訴檢察官認上開犯罪事實與前揭
    論罪科刑部分具有想像競合犯之裁判上一罪關係，爰不另為
    無罪之諭知，附此敘明。
據上論斷，應依刑事訴訟法第455 條之1 第1 項、第3 項、第
369 條第1 項前段、第364 條、第299 條第1 項前段，刑法第
140 條第1 項、第41條第1 項前段、刑法施行法第1 條之1 ，判
決如主文。
本案經檢察官丙○○到庭執行職務。
中    華    民    國    97    年    4     月    30    日
                  刑事第九庭  審判長法  官  張世賢
                                    法  官  黃紀錄
                                    法  官  陳建和
以上正本證明與原本無異。
不得上訴。
中    華    民    國    97    年    4     月    30    日
                                    書記官  林姵妤
附錄本案論罪科刑法條：
中華民國刑法第140條
（侮辱公務員公署罪）
於公務員依法執行職務時，當場侮辱，或對於其依法執行之職務
公然侮辱者，處6 月以下有期徒刑、拘役或1 百元以下罰金。對
於公署公然侮辱者亦同。


司法院資訊處製作；財團法人民間司法改革基金會備份。
